臺灣臺南地方法院民事判決　九十年度親字第八二號
　　原　　　告　甲○○
　　被　　　告　乙○○
　　　　　　　　　　　　現居高.
右當事人間確認親子關係不存在事件，本院判決如左：
    主      文
確認原告與被告之母女關係不存在。
訴訟費用由被告負擔。
    事      實
甲、原告方面：
一、聲明：求為判決如主文所示。
二、陳述：
（一）原告未婚，於民國六十六年間因子宮切除，無法生育，乃經友人介紹撫養姚姓
      夫婦之么女即被告乙○○，原告一時失慮，原告以被告為己身所出之女向戶政
      機關申報出生登記，目前戶籍記載被告為原告之長女，有戶籍謄本可稽。
（二）按「確認之訴不限於確認法律關係成立或不成立及確認證書之真偽，如有必要
      可提起確認身分之訴，故為使兩造間身分明確免生權益糾紛起見，得許提起確
      認親子關係存在與否之訴，以除去不實之親子關係」（最高法院二十三年度上
      字第三九七三號判例、最高法院六十三年第三次民事庭決議、台灣高等法院暨
      所屬法院五十七年度二之法律座談會意見參照）。查被告並非原告所生，此一
      經比對DNA即明，且被告素行不良，有兩次毒品前科，屢勸不改，目前戶籍登
      記與事實不符，為使兩造間權利義務關係真實明確，且免生權益糾紛，及為辦
      理正確之戶籍登記所需，原告依民事訴訟法第二百四十七條之規定，提起本訴
      ，有即受確認判決之法律上利益。
三、證據：請求鑑定兩造之DNA。
乙、被告方面：
一、聲明及陳述：同意原告之請求，被告確實不是原告之女。
    理      由
一、按民法第一千零六十三條第二項所定之否認子女之訴，係就妻於婚姻關係存續中
    所生，因受婚生推定為夫之子，由夫或妻提起訴訟，否認該子女為夫之婚生子，
    即僅否認該子女與夫之血緣關係，而與全盤地否定戶籍上登記之父母子女間親子
    關係不存在之訴有所不同。次按父母與子女間因身分關係而生之訴訟，其中關於
    確認親子關係存在或不存在（確認有無親子關係存在）之訴，於民法及民事訴訟
    法上並未有明文規定，而無民法第一千零六十三條第二項一年除斥期間之適用，
    僅依原告所主張之事實有即受確定判決之法律上利益存在，得由法院以判決將此
    不確定之狀態除去者，其訴訟要件即無欠缺，查兩造間之親子關係是否存在，攸
    關因此關係所生之父母子女間之扶養、繼承等法律關係，原告主張其有即受確認
    判決之法律上利益，應堪是認。
二、查本件原告主張其因無法生育而將姚姓夫婦之么女即被告帶回撫養，並以被告為
    己身所從出之女，而向戶政機關申報出生登記，業據提出戶籍謄本一紙為證，且
    經被告自認，並經本院囑託法務部調查局為原告及被告為血緣鑑定，經該局鑑定
    之結果：「受驗人血型及DNA型別鑑定結果，依據遺傳法則，乙○○之DNA STR
    式D3S1358、THO1、D7S820、D8S1179、D18S51等五項型別，與甲○○之各項相對
    應型別均矛盾（依據遺傳法則，檢驗型別如有二項以上矛盾，表示受驗人間無直
    系血緣關係），因此認為甲○○不可能為乙○○之生母。」，此有該局九十一年
    七月一日調科肆字第０九一００三二二一三０號鑑定通知書在卷可憑，原告與被
    告確實無親子關係，自堪信原告之主張為真實。從而，原告請求確認原告與被告
    母女關係不存在為有理由，應予准許。
三、結論，本件原告之訴為有理由，依民事訴訟法第七十八條，判決如主文。
中　　　華　　　民　　　國　　九十一　　年　　　八　　　月　　二十九　　日
                                臺灣臺南地方法院家事法庭
~B法　　　官　張麗娟
右正本證明與原本無異
如對本判決上訴，須於收受決正本後二十日內提出上訴狀(須按他造人數附繕本)
中　　　華　　　民　　　國　　九十一　　年　　　八　　　月　　二十九　　日
~B法院書記官　陳南山
